【裁判字號】    97,訴,2194
【裁判日期】    971127
【裁判案由】    履行契約等
【裁判全文】
臺灣板橋地方法院民事判決              97年度訴字第2194號
原      告  甲○○
訴訟代理人  賴青鵬律師
被      告  乙○○
                        號
上列當事人間請求履行契約等事件，經本院於民國97年11月13日
言詞辯論終結，判決如下：
    主  文
原告之訴及假執行之聲請均駁回。
訴訟費用由原告負擔。
    事實及理由
一、原告主張：
  (一)兩造原係夫妻關係於民國76年12月25日結婚，嗣於95年6 月
    9 日離婚，期間於86年9 月17日簽署同意書約定台北縣板橋
    文化路房屋（下稱系爭房屋）自87年7 月起歸原告所有，原
    告則需負擔系爭房屋向台北縣板橋信用合作社之貸款新臺幣
    （下同）160 萬元，而系爭房屋每月應收之房屋租金1 萬2,
    000 元，則自97年7 月起由原告收取。
  (二)詎自87年7 月起至95年5 月離婚止（共95個月），竟擅自收
    取且拒絕將已收取租金128 萬4,000 元給付原告，爰本於契
    約及不當得利法律關係（選擇合併）請求被告給付。
  (三)併為聲明：被告應給付原告128 萬4,000 元及自起訴狀繕本
    送達翌日（97年10月10日）起至清償日止，按年息5%計算利
    息。
二、被告抗辯：兩造固曾於86年9 月17日簽署同意書，惟嗣因兩
    造離婚，並於95年5 月12日就兩造間財產等事項簽署離婚協
    議書，故86 年 同意書已經95年協議書簽署而失效。而原告
    不守信用，於婚後即以要求均分婚前、婚後所購置房屋之租
    賃所得，纏訟於各級法院，然均經各級法院判決無理由駁回
    。甚且被告原居住於中和，嗣因工作關係，於87年7 月起即
    搬回被告所有之系爭房屋，故系爭房屋並無出租之事實，原
    告請求被告給付租金亦屬無據等語。併為答辯聲明：原告之
    訴駁回；如受不利判決願供擔保，請免為假執行。
三、兩造爭執之事項：
  (一)原告提出兩造於86年9 月17日簽署同意書（原證3） 形式為
    真正。
  (二)被告提出兩造於95年5 月12日簽署離婚協議書（被證1） 形
    式為真正。兩造均受其上約定條文之拘束等情，並有臺灣高
    等法院97年度重上字第74號民事確定判決在卷可佐。
  (三)系爭房屋於兩造結婚前之74年5 月17日即以買賣為原因登記
    於被告名下迄今等情，有建物登記謄本（原證2） 及戶籍登
    記謄本（原證1）在卷可佐。
四、經查：
  (一)依兩造86年同意書記載內容（詳原證3 第2 點、第5 點）所
    示，被告固於書立同意書時同意將其所有系爭房屋自86年10
    月起以分次贈與方式贈與原告，至97年7 月由原告取得所有
    權。然被告並依同意書記載之內容，遲至於97年7 月將系爭
    房屋所有權（全部）以贈與為原因移轉登記予原告等情，已
    如前述，有建物登記謄本在卷可佐。嗣兩造再於95年簽署離
    婚協議書時，約定「雙方名下不動產各歸登記名義人所有」
    （第3 條第1 項）；「雙方同意各自名下財產歸各自所有」
    （第3 條第4 項），則95年簽署離婚協議書顯已變更86年同
    意書中有關被告同意贈與系爭房屋予原告之約定，先此敘明
    。
  (二)再觀諸86年同意書第4 條係約定：系爭房屋的房租從87年7
    月開始由建源（即原告）收等情。應係源於第2 條約定系爭
    房屋自87年7 月開始歸原告有，故自87年7 月起倘有出租之
    事實，房租應由原告收取。惟本件被告既否認自87年7 月起
    至95年5 月止，系爭房屋有出租之事實，自應由原告舉證證
    明確有出租之事實，始有同意書所指該段時期之房租應由原
    告收取之權利。然就此部分未據原告提出任何證據證明（包
    含出租予何人？租期？租金若干？等），原告空言86年同意
    書上既有寫房租，即可證明87年7 月確有出租之事實，且出
    租金額為每月1 萬2,000 元云云，應有背於經驗法則而無可
    採。
  (三)基上，原告既無法證明系爭房屋確於87年7 月起至95年5 月
    止，以每月1 萬2,000 元出租予他人，則其本於同意書之契
    約關係請求被告給付128 萬4,000 元於法自有未合。而被告
    既無受有向他人收取租金128 萬4,000 元之利得（本身則係
    本於所有權地位自行占有使用系爭房屋，屬有權占有。）原
    告本於不當得利法律關係請求被告返還128 萬4,000 元相當
    於租金之利得，於法亦有未合。
五、綜上所述，原告本於契約關係及不當得利法律關係，請求被
    告給付128 萬4,000 元及法定遲延利息，均無理由，應予駁
    回。原告之訴既經駁回，其假執行之聲請已失所附麗，應併
    駁回。
結論：原告之訴為無理由，依民事訴訟法第78條，判決如主文。
中    華    民    國    97    年    11    月    27    日
                  民事第一庭    法  官  黃信滿
以上正本係照原本作成
如對本判決上訴，須於判決送達後20日內向本院提出上訴狀
中    華    民    國    97    年    11    月    27    日
                                 書記官  林月蓉


司法院資訊處製作；財團法人民間司法改革基金會備份。
